臺灣臺南地方法院刑事判決　　　　　　100年度訴字第1445號
公　訴　人　臺灣臺南地方法院檢察署檢察官
被　　　告　鄭永銘原名鄭文福.
上列被告因違反毒品危害防制條例案件，經檢察官提起公訴（
100年度撤緩毒偵字第134號），被告於準備程序期日就被訴事實
為有罪陳述，本院合議庭裁定由受命法官獨任進行簡式審判程序
，判決如下：
    主  文
鄭永銘施用第一級毒品，累犯，處有期徒刑捌月，扣案之甲基安
非他命貳包（驗餘淨重分別為點壹捌玖公克、壹點零零公克
）及其包裝袋貳個均沒收銷燬之。
    事實及理由
一、犯罪事實：鄭永銘（原名鄭文福）前於民國80年間，因違反
    麻醉藥品管理條例案件，經最高法院80年度臺上字第3370
    號判決有期徒刑5年6月確定，入監執行後於85年8月20日假
    釋出監，嗣因於81年間再因違反麻醉藥品管理條例、肅清煙
    毒條例及槍砲彈藥刀械管制條例等案件，經本院81年度訴緝
    字第47號判決有期徒刑8月、臺灣高等法院臺南分院以81年
    上訴字第1982號判決應執行有期徒刑3年6月、10月，合併定
    應執行有期徒刑4年6月確定，經於90年6月2日撤銷假釋，入
    監接續執行殘刑，甫於95年9月23日執行完畢。又於97年間
    ，因施用毒品案件，經觀察、勒戒後，認有繼續施用毒品傾
    向，經本院以確定裁定令入戒治處所施以強制戒治，嗣認無
    繼續強制戒治之必要，於98年11月25日停止戒治出所而執行
    完畢，並經臺灣臺南地方法院檢察署檢察官以98年度戒毒偵
    字第187號為不起訴處分確定。詎其猶不知悛悔，基於施用
    第一級毒品海洛因及第二級毒品甲基安非他命之犯意，於99
    年11月23日上午某時，在臺南市○○區○○路上某旅社房間
    內，將海洛因及甲基安非他命置入玻璃球內，以火燒烤後，
    吸食所產生煙霧之方式，同時施用海洛因及甲基安非他命。
    嗣於99年11月23日下午1時許，在臺南市○○區○○路647
    巷52號附近，因形跡可疑，遭警盤查臨檢，並扣得甲基安非
    他命2小包（驗餘淨重各為3.189公克、1.300公克），經其
    同意採尿送驗後，呈安非他命、甲基安非他命、嗎啡反應，
    而悉上情。
二、上開犯罪事實之證據：
 （一）被告於警詢、偵查中及本院審理時之自白。
 （二）扣案之甲基安非他命2小包（驗餘淨重分別為3.189公克
       、1.300公克）。
 （三）臺南市政府警察局歸仁分局毒品案件尿液編號與姓名對
       照表、長榮大學99年12月4日出具之確認報告各1份。
 （四）扣押物品清單、高雄市立凱旋醫院100年3月13日高市凱
       醫驗字第15089號濫用藥物成品檢驗鑑定書各1紙及檢驗
       照片共3張。
三、按「初步檢驗應採用免疫學分析方法，檢驗結果尿液檢體中
    濫用藥物或其代謝物之濃度在下列閾值以上者，應判定為陽
    性：二、鴉片代謝物：300 ng/mL。」、「初步檢驗結果在
    閾值以上或有疑義之尿液檢體，應再以氣相層析質譜分析方
    法進行確認檢驗，若無適當氣相層析質譜分析方法者，得採
    用適當之液相層析質譜分析方法進行確認檢驗。確認檢驗結
    果在下列閾值以上者，應判定為陽性：二、海洛因、鴉片代
    謝物：（一）嗎啡：300 ng/mL。（二）可待因：300 ng/mL
    。」，濫用藥物尿液檢驗作業準則第15條第1項第2款、第18
    條第1項第2款分別定有明文。另據Clarke's Isolation and
    Identification of Drugs第3版記載，使用第一級毒品海洛
    因可代謝成嗎啡，且海洛因常見含有少量6-乙醯可待因雜質
    成分，該成分可代謝成可待因及嗎啡，故施用海洛因後，尿
    液中可能同時檢出嗎啡及可待因成分；但若檢驗結果，嗎啡
    濃度為陽性，卻未檢出可待因，則可能為施用海洛因後，至
    採尿時已有一段時間，體內之少量可待因本身已代謝至無法
    偵測之程度，有卷附行政院衛生署管制藥品管理局96年1月
    29日管檢字第0960000836號函可參。查本件被告尿液經長榮
    大學以酵素免疫分析法EIA及氣象層析質譜儀GC/MS篩檢，結
    果安非他命類呈陽性反應；而鴉片類嗎啡濃度為286ng/mL
    ，雖未達標準閾值濃度300ng/mL而判定為陰性反應，且未檢
    出可待因，惟被告尿液檢驗結果仍呈現鴉片類代謝物，參照
    前開說明，無解其施用第一級毒品之事實，佐以被告坦認同
    時施用海洛因及甲基安非他命之自白，其施用第一級毒品海
    洛因及第二級毒品甲基安非他命之犯行應堪認定。
四、被告前因施用毒品案件，經送強制戒治，於98年11月25日執
    行完畢，有臺灣高等法院被告前案紀錄表在卷可稽，其於強
    制戒治執行完畢5年內之99年11月23日，再犯本件施用毒品
    之罪，自應依法論科；且查海洛因及甲基安非他命係屬毒品
    危害防制條例第2條第2項第1款、第2款所列之第一級、第二
    級毒品，核被告所為，係犯毒品危害防制條例第10條第1項
    、第2項之施用第一級毒品罪及施用第二級毒品罪。被告持
    有海洛因及甲基安非他命以供施用，其持有之低度行為應為
    施用之高度行為所吸收，不另論罪；又被告以一施用行為，
    同時施用海洛因及甲基安非他命，係一行為觸犯上開2罪名
    之想像競合犯，應從一重之施用第一級毒品罪處斷。另被告
    有如事實欄所示之犯罪科刑紀錄，有臺灣高等法院被告前案
    紀錄表在卷足憑，其於有期徒刑執行完畢後，5年以內故意
    再犯本件有期徒刑以上之罪，為累犯，應依法加重其刑。
五、按刑法第62條所規定之自首，係以犯人在犯罪未發覺前，向
    該管公務員自承犯罪，而受法律之裁判為要件；且所謂未發
    覺，乃指犯罪事實未為有偵查犯罪職權之公務員發覺，或犯
    罪事實雖已發覺，而犯人為誰，尚不知者而言。又向該管公
    務員自承其犯罪，不以先自向該公務員告知為必要，即受追
    問時，告知其犯罪仍不失為自首（最高法院92年度臺上字
    487 號判決可資參照）。經查被告遭警方盤查臨檢後，主動
    配合說明及同意採尿，並自承有施用甲基安非他命之犯行，
    有99 年11月23日之警詢筆錄在卷可考，參照前開說明，其
    施用第二級毒品甲基安非他命之犯行，符合自首要件；惟被
    告就施用第一級毒品海洛因部分，遲至檢察官由長榮大學99
    年12月4日之被告尿液確認報告得悉有嗎啡成分後，被告始
    於99年12月28日檢察官偵訊時自承：「（但驗尿報告確實有
    嗎啡檢出濃度，有何意見？）我有施用海洛因。」；「（何
    時地施用？）與安非他命同時、地，以火燒烤方式一起施用
    ，我知道錯了。」（見99年度毒偵字第2490號卷第37頁），
    是被告自承施用第一級毒品海洛因犯行，顯與在犯罪未發覺
    前向該管公務員自承犯罪之情形有別，要與自首之規定不合
    。又被告同時施用第一級毒品海洛因及第二級毒品甲基安非
    他命，為一行為觸犯2罪名之想像競合犯，應從一重之施用
    第一級毒品罪論處，無以依刑法第62條前段自首之規定減輕
    其刑，併此敘明。
六、爰審酌被告前因施用毒品犯行，歷經觀察、勒戒及強制戒治
    之處遇措施，應深明毒品危害之鉅，竟再次施用毒品，惟參
    酌其所犯施用毒品行為係戕害自己身心健康，並未嚴重破壞
    社會秩序、侵害他人權益，及其犯罪後始終坦承犯行，尚有
    悔意，犯後態度尚佳等一切情狀，量處如主文所示之刑。
七、扣案之第二級毒品甲基安非他命2包（驗餘淨重分別為3.189
    公克、1.300公克），經送驗結果呈甲基安非他命陽性反應
    ，有高雄市立凱旋醫院濫用藥物成品檢驗鑑定書1份（見99
    年度毒偵字第2490號卷第49頁）在卷可稽，為毒品危害防制
    條例所稱之毒品，又直接包裝上開甲基安非他命所用之包裝
    袋2個，無論依傾倒或刮取等何種方式分離，包裝袋內均會
    有極微量毒品殘留沾附，而無法析離，有法務部調查局93年
    3月19日調科壹字第09300113060號函可參，爰併依毒品危害
    防制條例第18條第1項前段沒收銷燬之。
八、依刑事訴訟法第299條第1項前段、第273條之1第1項、第310
    條之2、第454條第2項，毒品危害防制條例第10條第1項、第
    2項、第18條第1項，刑法第11條、第47條第1項、第55條，
    判決如主文。
九、如不服本判決，應於判決送達後10日內，向本院提出上訴書
    狀。
本案經檢察官詹尚晃到庭執行職務。
中    華    民    國   100    年    11    月    30    日
                     刑事第十三庭     法  官  魏玉英
以上正本證明與原本無異。
如不服本判決應於送達後10日內向本院提出上訴狀。
                                      書記官  黃秋萍
中    華    民    國   100    年    12    月    1     日
附錄本件論罪科刑法條：
毒品危害防制條例第10條
施用第一級毒品者，處 6 月以上 5 年以下有期徒刑。
施用第二級毒品者，處 3 年以下有期徒刑。